臺灣桃園地方法院刑事判決　　　　　　　　　　　　　八十九年度訴字第二九五號
　　公　訴　人　臺灣桃園地方法院檢察署檢察官
　　被　　　告　乙○○
　　被　　　告　丙○○
　　被　　　告　甲○○
右列被告因妨害自由等案件，經檢察官提起公訴（八十八年度偵字第一二二號）
，本院判決如左：
        主  文
乙○○、丙○○、甲○○共同以非法方法剝奪人之行動自由，乙○○處有期徒刑陸月
；丙○○處有期徒刑肆月；甲○○處有期徒刑伍月，如易科罰金，均以參佰元折算壹
日。
        事  實
一、緣丁○○（另行審結）之男友黃建道（綽號不點）因案於己○○住處附近為警查
    獲，乃懷疑係己○○向警方密報，遂將此事告知黃建道之友人乙○○，乙○○即
    指示丁○○將己○○帶出質問，擬為黃建道討回公道索取賠償，丁○○旋於民國
    八十七年五月三日二十時許夥同丙○○、甲○○等人，以甲○○欲清償己○○債
    務為由，與羅某相約在桃園縣平鎮市育達商職前碰面，己○○不疑有他，乃駕駛
    車號ＡＹ─七九一二號自小客車依約前往，於抵達育達商職前搭載丁○○、丙○○、甲○○等人上車後，丙○○隨即接獲乙○○來電指示將己○○帶往中央大學
    附近之大享別莊與之會合，丁○○等人便以欲至其他地方等候朋友送錢過來為由
    ，要求己○○將車開往大享別莊，抵達後，乙○○與綽號「黑猴」、「阿坤」二
    名不詳真實姓名成年男子業已分乘二部自小客車於現場等候，雙方會合後，約定
    一同驅車前往圓光寺洽談，於同日九時許抵達圓光寺後，乙○○等一行人即令己○○下車，「阿坤」即趨前質問己○○為何向警方密告「不點」，並與「黑猴」
    分持不明凶器毆打己○○，甲○○見狀亦衝向前以徒手毆打己○○，己○○負傷
    逃跑後，乙○○等六人乃基於剝奪他人行動自由之犯意聯絡，分別駕車自後追趕
    並由「黑猴」將己○○押回現場後，再度毆打羅某，使其因此受有頭部外傷、軀
    幹多處皮下瘀血及腹部鈍傷等傷害（傷害部分業據撤回告訴），乙○○等六人復
    將己○○押上「黑猴」所駕駛之車輛，由丁○○坐前座，丙○○、甲○○將己○○挾持於後座中央，乙○○與「阿坤」另乘一車，並將己○○之座車置於圓光寺
    附近，以此非法方法剝奪己○○之行動自由。「黑猴」與「阿坤」進而將車子開
    往中壢市○○里○○路邊停放，並由乙○○、丁○○、「黑猴」等人於「黑猴」
    的小客車內質問己○○如何解決「不點」之事，並由「黑猴」喝令己○○拿錢出
    來解決，否則會死得很難看等語，己○○因彼等人多勢眾且前遭彼等多人毆傷，
    如予拒絕恐遭不測，迫不得已只好同意拿出十萬元賠償「不點」之損失，而使己○○行無義務之事。乙○○見己○○同意賠償後，便先行離去，「黑猴」乃令己○○以電話聯絡家人準備上開款項，並即指示甲○○前往己○○家中取款，惟己○○之弟戊○○僅籌得二萬元並表示須見到己○○本人後始交付該款項，甲○○
    乃帶同戊○○及其妻搭乘計程車前往與「黑猴」等人會合，由戊○○將二萬元交
    付與丙○○轉交丁○○後，己○○始於翌日凌晨一時許獲釋，前後遭剝奪行動自
    由達四小時。
二、案經桃園縣警察局報告台灣桃園地方法院檢察署檢察官偵查起訴。
    理  由
一、訊據被告丙○○、甲○○坦承右揭事實不諱，被告乙○○則矢口否認涉有上揭妨
    害自由犯行，辯稱：當天是綽號「波波」之丁○○打電話給伊，說她男朋友「不
    點」出事被抓，請我質問己○○是否他向警方告密，伊問己○○幾句話就先離開
    了，之後發生的事伊不清楚，伊沒有挾持己○○云云。經查：（一）右揭事實業
    據同案被告丁○○於警訊中供稱：「八十八年五月三日下午約十四時左右，阿論
    及國棟到我住處聊天，談到我男朋友『不點』在『羅子』家前面被警察抓，懷疑
    應該是他捅的，要找「羅子」出來說明，我便打電話給『文哥』說此事，文哥說
    那帶出來問清楚，後來我就打電話聯絡羅子，約在育達商職門口，羅子依照時間
    過來，我和阿論及國棟坐上羅子的車，開到中央大學旁大享別莊，因阿論及國棟
    都欠羅子錢，於是騙羅子說要等朋友送錢過來，後來文哥及『阿坤』開一部車，
    另『黑猴』也開一部車過來，黑猴說要到別地方談，後來到圓光寺附近，羅子下
    車逃走，就把羅子抓回來，黑猴說今天你要給人一個交代，羅子說要拿十萬元出
    來解決，便打電話回家籌錢，黑猴就叫國棟去羅子家拿錢，後來羅子的弟弟拿二
    萬元來交給阿論，羅子就跟他弟弟回去等語；被告乙○○於警訊供稱：「我接到
    多通電話，分別是國棟、阿論及綽號『波波』之女子打我行動電話，說羅子去密
    告『波波』的男朋友不點才會被抓，要我前去質問有無此事，我開我的自小客車
    前往中央大學大享別莊附近，當時共有三輛車，綽號阿坤開我的車子是第一輛，
    黑猴開第二輛，羅子開第三輛，又換另一個地方質問此事，羅子一下車就被他們
    一群人打，因羅子要逃跑，但被他們追回來就打，後來黑猴說要再換地方談，羅
    子就被押上黑猴的車子，開往中壢市○○里○路邊，我告訴羅子說若沒有做就不
    要跑，波波說不點在裡面，日子怎麼過，羅子說他要拿十萬元給『波波』寄給不
    點，這時我接到電話就先離開」等語；被告丙○○於警訊供承：「於八十八年五
    月三日二十時許，波波打我行動電話，要我到育達商職前等候與波波、『果凍』
    （甲○○）會合，見羅子駕駛小客車到場後，我與波波、果凍三人上車，由羅子
    駕駛，當時文哥來電問『羅子』到場否，並指揮我們三人將羅子帶到中央大學後
    門大享別莊會合，到大享別莊後，我就下車轉搭文哥開來的紅色小客車，文哥下
    車搭羅子的車，之後文哥的車由阿坤駕駛，載我跟隨羅子的車，當場又有綽號黑
    猴之男子駕駛另一部車，我等三部車開到圓光寺附近後，下車與羅子談事情，談
    何事我不清楚，只見文哥、波波、羅子在談事情，沒多久，我看到阿坤對羅子施
    打，打到羅子逃跑，我們就一起上前追，羅子被黑猴追回來，又繼續毆打羅子，
    之後我們分乘三部車離開圓光寺到附近馬路，當時是文哥開羅子的車，阿坤開一
    部車載我、果凍、羅子，黑猴載波波，三部車停放在大馬路，將羅子的車棄置於
    路旁，文哥、波波、羅子、黑猴四人同坐在黑猴的小客車內談事情，談完後，文
    哥稱有事先離開，且派果凍坐計程車到羅子家向其母拿五萬元，果凍帶羅子弟弟
    及弟妻同乘一部計程車到場，波波叫我開車門給羅子下車，讓其弟弟看，隨後又
    叫我把羅子弟弟手上的錢拿過來，我拿到錢後沒有數，就交給波波。我是受丁○○指示負責押車，看顧被害人防止逃跑，拿贖款」等語；被告甲○○於警訊供承
    ：「我前往波波住處找她，當時丙○○也在，後來我們三人就步行前往育達商職
    門口，與之前羅子約好的地方見面，等了很久，約二十二時許，羅子駕駛小客車
    前來，我們三人就坐上羅子的車，丙○○就以行動電話聯絡文哥說羅子到了，文
    哥叫我們和羅子到中央大學旁大享別莊附近會合，我們到大享別莊時，文哥、阿
    坤各駕駛一部小客車已在那裡等候，‧‧，我們的車子就跟著阿坤的車一直往大
    崙方向行駛，於中途停車全部人下車後，阿坤就質問羅子為何要密告波波的男朋
    友不點被警察抓，然後阿坤就動手打羅子，我見狀也衝向前打羅子，羅子被打後
    逃走，由黑猴駕車追羅子，我們另二輛車也向前追去，之後羅子被黑猴抓回來。
    我們又到另一個地方大馬路旁，將羅子的車棄置路旁，把羅子拉上車由我和丙○○負責看顧。黑猴和波波叫我坐計程車去羅子家裡向他家人拿錢，羅子弟弟稱沒
    有看到羅子就不給錢，於是我就和羅子弟弟及其妻共乘一部計程車到現場，羅子
    弟弟看見羅子就把錢拿給丙○○，之後丙○○把錢給波波，羅子弟弟就把羅子帶
    走，我於本案是負責押車、毆打、看顧被害人羅子防止逃跑、拿贖款」等語；核
    與被害人己○○於第二次警訊指稱：「約一個月前，綽號不點之黃建道與綽號波
    波、阿論、果凍等四人到我家找我聊天，離開我家後，在附近路口被警方查獲，
    渠等懷恨在心，以為是我報警，於是稱有事找我，約我於五月三日二十時許到平
    鎮市育達商職前聊天，我到場時，波波、阿論、果凍三人即上車吆喝我開車，並
    依波波指示至壢新醫院與文哥、阿坤、黑猴等人會合，當時共有三部車，我的自
    小客車一部，第二部阿坤載文哥駕駛文哥的紅色自小客車，黑猴開另一部車，他
    們共二部車限制我的自由，並於他們控制下依其駕駛路線行駛。歹徒沒有向我強
    逼要錢，僅有黑猴開口拿錢解決，否則會死得很難看，如果報案也是一樣，我聽
    了心生畏懼，才自己開口願出十萬元。我有被歹徒施暴，我知道有黑猴、阿坤、
    果凍動手打我，是在圓光寺附近。歹徒共乘二部車，強押我到圓光寺附近，不准
    我離開，我逃跑二次都被黑猴抓回來，強押我上車，並叫阿論、果凍看顧我，限
    制我自由防止我再次逃跑」、於第一次警訊時陳稱：伊回到家時已經是凌晨一時
    許等語；以及證人戊○○於警訊中證稱：我接獲甲○○電話，他叫我等一下，便
    將電話拿給我哥聽，我哥接起電話就向我求救，要我準備五萬元，他一直求我無
    論如何一定要湊出這筆錢，後來我便湊了二萬元及一些金飾準備出門時，甲○○
    已經在門口等候，甲○○便和我及我太太搭計程車一同前往，先於壢新醫院與一
    部喜美自小客車會合後，乃跟隨該車行駛，之後不曉得在何處停車，我走向前看
    見我哥哥被押在喜美車的後座中間，兩邊有二名男子押著，駕駛座右方坐著丁○○（現場指認），當時我把錢交給左邊押著我哥哥的男子丙○○等語相符。
    （二）嗣被告甲○○雖於本院訊問時，就本件起因改稱係己○○欠乙○○錢及限
    制己○○自由之起迄時間等細節與警訊所陳略有出入，然其與被告丙○○、丁○○就如何將己○○約出，並依乙○○指示藉詞將己○○帶往大享別莊附近與乙○○、「黑猴」、「阿坤」等人會合後，再分乘三部車前往圓光寺附近，下車後，
    由「黑猴」、「阿坤」、「甲○○」動手毆打己○○，己○○遭彼等毆打逃跑，
    復駕車將之追回毆打，並強押其上車後開往另一處所質問，迨己○○同意賠償後
    ，乙○○即先行離開，而由「黑猴」指示甲○○前往己○○家中取款，甲○○乃
    帶同戊○○至現場並於交付現金二萬元後，始將己○○交由戊○○帶回等節與彼
    等警訊所陳並無二致。而關於己○○係因密告丁○○男友「不點」之事而遭被告
    等人強押索賠一節，業據被告乙○○、丁○○、被害人己○○、證人戊○○等人
    於警訊及本院訊問時供述綦詳且互核相符，而被告甲○○復稱伊係聽「黑猴」講
    的，足見其對雙方之爭執起因並不清楚，此部分之供述自不足採，從而公訴意旨
    認己○○係因積欠乙○○金錢一事始遭彼等限制自由一節，尚有誤會。另被告甲○○於本院審理中雖供稱：當天大約於下午四、五時許在育達商職碰面，至圓光
    寺時天色已暗，約在七、八時許就讓他回家等語，然此與其之前及被告丙○○、
    被害人己○○等人在警訊時均一致供陳係於晚上八時許約在育達商職前碰面以及
    己○○於第一次警訊時稱其回到家時已經凌晨一點多之情均有不合，而參以本案
    審理距案發時已逾四年之久，被告甲○○對此細節難免因時間之經過而淡忘，且
    其與丙○○、己○○於警訊供詞亦均一致，應以彼等於警訊中之供述較與事實相
    符為可採。（三）另被告乙○○雖否認上揭犯行，然其交代同案被告丁○○將己○○約出後，復指示丙○○等人將己○○帶往大享別莊附近，復由其與「黑猴」
    、丁○○等人共同質問己○○密告「不點」之事，俟己○○同意賠償後始行離去
    ，而被告甲○○於本院亦直陳現場係由丁○○乙○○二人指揮等情，被告乙○○
    於本件顯係居於主導地位，再參以被告邱垂若只是單純受託到場質問密告「不點
    」之事，何須帶同「黑猴」、「阿坤」等人到場，又「不點」縱有遭己○○密告
    而為警查獲，此事亦與「黑猴」、「阿坤」二人無關，其二人僅係陪同乙○○到
    場，然竟由「阿坤」率先質問己○○，復與「黑猴」共同毆打己○○，並於己○○逃跑後駕車自後追趕將之押回車上，另「黑猴」更喝令己○○拿錢出來解決密
    告「不點」之事，並於乙○○離去後，指揮甲○○前往己○○家中取款，是其二
    人苟非經由乙○○之授意，何以無端為上開行為，從而被告乙○○所辯無非飾卸
    之詞，自無足取。本件事證已明，被告等犯行均堪認定。
二、按刑法第三百零二條之妨害自由罪，係妨害他人自由之概括規定，故行為人具有
    一定目的，以非法方法剝奪人之行動自由者，除法律別有處罰較重之規定（例如
    略誘及擄人勒贖等罪），應適用各該規定處斷外，如以使人行無義務之事，或妨
    害人行使權利為目的，而其強暴、脅迫復已達到剝奪人行動自由之程度，即只成
    立本罪，不應再依同法第三百零四條論處，誠以此項使人行無義務之事，或妨害
    人行使權利之低度行為，應為剝奪人行動自由之高度行為所吸收，不能以其目的
    係在使人行無義務之事，或妨害人行使權利，認為係觸犯刑法第三百零二條第一
    項及第三百零四條第一項之二罪名，依同法第五十五條，從一重處斷（最高法院
    二十九年上字第二三五九號判例意旨參照），是被告甲○○及「黑猴」、「阿坤
    」等人在桃園縣中壢市圓光寺附近共同毆打己○○，己○○負傷逃跑後，被告乙○○、丙○○、甲○○等人乃將之追回並強押至車上載往中壢市○○里○○路邊
    繼續質問密告「不點」之事，並喝令其拿出金錢賠償而使之行無義務之事，俟戊○○到場交付現金二萬元後始將其釋放，揆諸上開判例意旨，被告等人所為應係
    犯刑法第三百零二條第一項之剝奪他人行動自由罪，而不再論以刑法第三百零四
    條第一項之強制罪。又被告乙○○、丙○○、甲○○與同案被告丁○○及姓名、
    年籍不詳綽號「黑猴」、「阿坤」之成年男子間就上開犯行，有犯意聯絡及行為
    分擔，均為共同正犯。爰審酌被告乙○○於本件犯行係居於主導地位，犯罪情節
    較重，被告丙○○、甲○○二人則盲從附合他人，情節次之，惟甲○○尚參與毆
    打被害人，惡性較大，彼等犯罪之動機、目的、手段、所生危害程度及乙○○犯
    後猶多飾卸、被告丙○○、甲○○則坦認犯行、態度良好等一切情狀，分別量處
    如主文所示之刑，以資懲儆。又被告等行為後，刑法第四十一條易科罰金之規定
    ，已於九十年一月四日修正，並經總統於同年月十日公布，業於同年月十二日生
    效，修正後得易科罰金之規定，由最重本刑三年以下有期徒刑之罪，修正為五年
    以下有期徒刑之罪，兩者相較，以新法較有利於被告，爰依刑法第二條第一項前
    段規定，適用裁判時即修正後之刑法第四十一條之規定，諭知易科罰金之折算標
    準，以資懲儆。
三、公訴意旨另以：被告乙○○因己○○積欠其新臺幣二萬元未還，乃於民國八十七
    年五月三日二十時許，指示綽號「波波」之女子丁○○打電話予己○○，邀約己○○開車至桃園縣平鎮市○○街五巷三號附近之翁財記商店見面，己○○於駕車
    至上開處所後，乙○○、丙○○、丁○○、甲○○、綽號「黑猴」及綽號﹁阿坤
    ﹂等人，共同基於傷害之犯意聯絡，由丙○○及甲○○毆打己○○，使其因之受
    有頭部外傷、軀幹多處皮下瘀血及腹部鈍傷等傷害。案經己○○訴警究辦。因認
    被告等涉犯刑法第二百七十七條第一項之傷害罪嫌。惟按告訴乃論之罪，告訴人
    於第一審辯論終結前得撤回其告訴，又告訴經撤回者，法院應諭知不受理之判決
    ，刑事訴訟法第二百三十八條第一項、第三百零三條第三款分別定有明文。經查
    被告等所犯右揭傷害罪，依刑法第二百八十七條前段規定，須告訴乃論，茲據告
    訴人己○○於本院訊問時當庭以言詞撤回告訴，有本院八十九年六月二十八日訊
    問筆錄可稽，本應諭知不受理之判決，然因與起訴經判決有罪部分具又牽連犯之
    裁判一罪之關係，爰不另為不受理之諭知。
據上論斷，應依刑事訴訟法第二百九十九條第一項，刑法第二條第一項前段、第二十
八條、第三百零二條第一項、第四十一條第一項前段，罰金罰鍰提高標準條例第一條
前段、第二條，判決如主文。
本案經檢察官呂寧莉到庭執行職務。
中      華      民      國     九十一     年     六     月     二十七   日
                                    臺灣桃園地方法院刑事第五庭
                                        審判長法  官  江振義
                                              法  官  丁俊成
                                              法  官  鍾淑慧
右正本證明與原本無異。
如不服本判決，應於判決送達後十日內，向本院提出上訴狀。
                                      書記官  蕭琪男
中      華      民      國      九十一     年    七     月       一     日
附論罪科刑依據之法條：
刑法第三百零二條
私行拘禁或以其他非法方法，剝奪人之行動自由者，處五年以下有期徒刑、拘役或三
百元以下罰金。
因而致人於死者，處無期徒刑或七年以上有期徒刑，致重傷者，處三年以上十年以下
有期徒刑。
第一項之未遂犯罰之。
